臺灣苗栗地方法院民事判決
110年度重訴字第91號
原      告  陳銀娥  

            莊尚文  
            莊怡芬  
共      同
訴訟代理人  林威伯律師
被      告  徐國興  

法定代理人  杜由美  
訴訟代理人  陳孟彥律師
            林鵬越律師
上列當事人間請求所有權移轉登記事件，本院於111年11月29日
言詞辯論終結，判決如下：    
    主  文
原告之訴及假執行之聲請均駁回。
訴訟費用由原告負擔。　　　　
　　事實及理由
一、原告主張：
　㈠訴外人莊安宏與被告間存在借名登記之法律關係
　⒈莊安宏於92年3月24日以新臺幣(下同)575萬元向證人曾德才
    購買坐落苗栗縣○○鄉○○○段○○○段○○○○000○000地號（重測前
    分別為銅鑼圈段小銅鑼圈小段13-1、13-2、14、14-3地號，
    後13-2與14-3地號併入14地號）土地，並簽訂不動產買賣契
    約書(下稱系爭甲契約)，復於96年1月22日以50萬元向曾德
    才購得582、583地號（重測前分別為銅鑼圈段小銅鑼圈小段
    14-1、15-2地號)土地（與473、584地號土地下合稱系爭土
    地），亦訂有不動產買賣契約書(下稱系爭乙契約，與系爭
    甲契約合稱系爭契約)，嗣莊安宏欲於系爭土地上興建具農
    舍性質飼養雞隻之畜牧設施，惟其並無農民身分，為符合農
    業發展條例(下稱農發條例)第18條第1項及農業用地興建農
    舍辦法第3條規定，乃委請具有自耕農身分之被告擔任出名
    人，被告同意後，莊安宏遂依系爭契約第8條約定，指示證
    人即土地代書廖順和將系爭土地登記於被告名下，系爭土地
    之土地權狀原先係由莊安宏長期保管使用，然被告近年因病
    已不能自理，110年初曾委任律師要求原告交出系爭土地之
    土地權狀，原告莊尚文當時認為被告之親屬恐未完全知悉上
    揭原委，為和諧起見，方而交付，故系爭土地之土地權狀現
    由被告持有中。
　⒉系爭土地係由莊安宏出面締約，並實際出資購買，除有系爭
    契約與相關支票為據外，亦經廖順和、曾德才、證人即系爭
    土地買賣之仲介邱庭龍於本院言詞辯論期日證述只認識莊安
    宏不認識被告、此筆交易是曾德才與莊安宏交易等可資佐證
    ，另證人即台灣哈巴股份有限公司(下稱哈巴公司)董事兼總
    經理朱義雄亦證述親自見聞莊安宏與被告間有借名登記合意
    ，足認本件確為借名登記關係。又系爭土地嗣後係由莊安宏
    委請證人湯貴榮興建雞舍，興建雞舍費用及委辦畜牧場登記
    證之環保顧問費、支付畜牧場使用之電費等費用均係由莊安
    宏支出，莊安宏過世後，由原告莊尚文持續向台灣電力股份
    有限公司繳納電費，此外以被告為申請人之富祥畜牧場登記
    證申請文件，均以莊安宏擔任董事長之哈巴公司地址、電話
    為聯絡地址、電話，足認系爭土地上之雞舍長期由莊安宏家
    族實質管理、使用或處分，莊安宏自為借名人無訛。
　⒊觀富祥畜牧場105年3月間銷售客戶「吳載揆」之相關資料，
    富祥畜牧場分別於105年3月9日與14日送ROSS肉(雛)雞5,000
    隻與4,000隻，單價為28元，給予7%優惠，故應收款項為13
    萬200元、10萬4,160元，吳載揆交付發票日期105年3月30日
    與4月4日之支票與莊安宏，可證富祥畜牧場係由莊安宏所經
    營，並非哈巴公司所有。另因系爭土地無法直接連接道路，
    需借道395、392地號(重測前為銅鑼圈段小銅鑼圈小段10-9
    、12地號)土地，惟因原有道路寬度不足，車輛出入不便，
    經莊安宏與訴外人即地主曾前文協調，雙方同意莊安宏得將
    原有道路拓寬50公分，並重新鋪設水泥或柏油，莊安宏則應
    補償50萬元，並經廖順和製作同意書(下稱系爭同意書)，莊
    安宏依約在96年1月3日、7日各支付25萬元支票與曾前文，
    由此可證莊安宏對系爭土地有使用、管理、收益、處分之事
    實。
　㈡對被告抗辯所為之陳述：
　⒈莊安宏役畢後即投身養雞事業，因表現優異被公司選派至泰
    國執行養雞事業體管理，當時泰國卜蜂集團董事長多次邀請
    莊安宏前往任職，惟莊安宏想回台發展，回台後，莊安宏擔
    任種雞公司總經理，接觸到「原種雞」基因選擇、遺傳配種
    與養殖等技術，累積多年實務經驗及得到國外育種公司技術
    支援下，自立門戶成立哈巴公司之前身台灣海富樂股份有限
    公司（下稱海富樂公司），全力投入祖代及父母代種雞養殖
    事業，除可承接外國原種雞、曾祖代種雞外，亦可使種雞適
    應本土飼養環境，做出最適合臺灣發展的種雞，此項技術屬
    於較高級之上游技術，非一般商業雞養殖可比擬，且由中華
    民國養雞協會出版之「養雞產業60年紀事實錄」中對莊安宏
    之介紹，可認莊安宏確實掌握種雞養殖技術，非如被告所述
    莊安宏須借重被告養雞方面之技術，又由當時公司設立時最
    大股東為莊安宏，出資800萬元，第二大股東為被告，出資4
    00萬元，其餘股東出資100萬元可知，莊安宏為哈巴公司主
    要創辦人且因掌握技術而居於主導位置，莊安宏與被告為長
    期經營夥伴，彼此熟識且有長期信賴關係，被告於本院110
    年度全字第41號假處分案件稱不認識莊安宏與曾德才，後又
    於本件審理期間稱莊安宏係要借重被告養雞專業技術云云，
    前後說法顯有不一，不可採信。
　⒉觀被告所提之被證6，當時臺灣參訪團所拜訪者為「全興國際
    水產股份有限公司」，係與水產相關，與養雞產業並無直接
    關係。又被告稱哈巴公司於110年7月16日函覆被告律師函中
    僅說明「本公司部分廠房雖座落徐國興先生名下土地，但確
    為有權使用」等語，足見哈巴公司亦坦承系爭土地為被告所
    有，而哈巴公司僅具有合法使用權源云云，然細觀律師函亦
    有清楚載明「徐國興先生名下土地並非單純為其所有」，非
    如被告所述原告承認系爭土地為被告所有。
　⒊哈巴公司向訴外人廖徐瑞蘭承租其所有位於苗栗縣○○市○○○段
    ○○○○段00000地號土地成立畜牧場，並向國外種雞公司進口
    原種雞，哈巴公司主力經營原種雞，與莊安宏銷售之肉雞顯
    係不同業務，故本件系爭土地係莊安宏個人經營之事業，與
    哈巴公司所經營之事業，兩者顯然不同。
　㈢莊安宏業於105年12月9日過世，繼承人為原告3人，原告依民
    法第828條第2項規定準用同法第821條規定，為全體共有人
    利益，以本件起訴狀送達為終止借名登記關係之意思表示，
    並依民法第541條、第767條、第179條等規定，請求被告返
    還系爭土地，並移轉登記予原告公同共有，請本院擇一為有
    利原告之判決。並聲明：⒈被告應將系爭土地移轉登記予原
    告公同共有；⒉願供擔保請准宣告假執行。
二、被告答辯：
　㈠莊安宏與被告間並不存在借名登記之法律關係
　⒈被告為系爭土地之所有人，惟系爭土地長年為哈巴公司所占
    用，而被告及被告法定代理人均為哈巴公司股東，為免影響
    雙方情誼，曾發函予哈巴公司請其說明系爭土地之占用權源
    ，惟哈巴公司僅函復稱其有權使用系爭土地，為維護被告權
    益，僅得向本院提起拆屋還地之訴訟，並經本院以110年度
    重訴字第62號(下稱另案)審理中。原告於另案審理中，突提
    起本件訴訟，主張系爭土地有借名登記之法律關係，並以系
    爭契約為證，原告既主張系爭土地有借名登記法律關係，應
    由原告就兩造間存有借名登記之事實負舉證責任。依廖順和
    、曾德才之證述僅可證明系爭土地之買賣為莊安宏出面與曾
    德才簽約，並以支票支付賣賣價金，至於莊安宏與被告間是
    否存有借名登記之法律關係，尚無可據，況且，不動產買賣
    出資者與登記名義人不同，可能之原因不一而足，被告曾為
    哈巴公司之股東及董事，相關文件之寄送地址為哈巴公司之
    營業地亦屬常情，均不能證明被告與莊安宏間存有借名登記
    之法律關係。
　⒉原告主張莊安宏請被告出名為系爭土地所有人之目的係因被
    告具有自耕農身分並用以興建農舍，然觀系爭契約並無興建
    農舍之目的，且系爭土地土地登記第一類謄本載明「地上建
    物建號：(空白)」，可見原告主張顯然與客觀事實不符。又
    依苗栗縣政府111年4月8日府農畜字第1110061418號函所載
    可知，畜牧場登記不必備自耕農之身分，由此可證朱義雄之
    證詞顯有維護原告而與客觀存在資料相違背之情，且朱義雄
    亦具有自耕農身分，系爭土地何以非借用被告名義不可？況
    朱義雄並不清楚莊安宏與被告間之私下約定，僅猜測被告因
    具有第二大股東身分而推知借名登記關係，屬個人推測之詞
    ，顯不可採。另湯貴榮雖然係系爭土地上興建雞舍之承攬人
    ，然其亦認申請雞舍是董事長莊安宏的事，可見雞舍顯非係
    莊安宏一己所為，而係哈巴公司所為，且雞舍目前仍為哈巴
    公司使用，湯貴榮之證述僅能證明雞舍事實上之處分權人為
    莊安宏與雞舍坐落於系爭土地上之合法占用權源以及認定系
    爭土地之實際所有人實屬二事，斷難以雞舍之存在逕認系爭
    土地之實際所有人為莊安宏。
  ⒊被告為中興大學畜牧獸醫學系學士，因其農畜之專業知識及
    專業技術，受泰國卜蜂集團注意，並延攬至泰國為其集團負
    責養雞事業，業務遍及全球，被告具有自耕農身分且為台德
    畜牧場長，相較於莊安宏為初中肄業及養雞場經理，被告學
    經歷顯然豐富許多，更有國外養雞經驗，於印尼亦有養雞事
    業，被告更曾於印尼接受臺灣經濟訪問團之參訪，被告於畜
    牧養殖領域確有獨占鰲頭之處，莊安宏若非借重被告國外養
    雞技術及經驗，何能在臺灣設立養雞事業如此專業之哈巴公
    司，是由被告協助哈巴公司畜養種雞，莊安宏將系爭土地無
    條件登記給被告，此乃雙方互利之條件。另依哈巴公司登記
    資料觀之，海富樂公司於73年2月15日設立登記時，被告即
    為公司股東與董事，足見被告與莊安宏為經營公司之股東關
    係，而海富樂公司初始營業項目為「肉蛋用原種鴨繁殖及肉
    鴨蛋鴨之生產銷售業務」，後於73年6至7月間變更營業項目
    為「肉蛋用原種雞繁殖及肉雞蛋雞之生產銷售業務」，原「
    養鴨」改為「養雞」，原告主張肉雞之販售是莊安宏個人所
    經營，顯然自相矛盾。
  ⒋原告雖提出電信費及電費繳納證明，而電信費為哈巴公司所
    申請，電費為莊安宏所申請，此僅得證明哈巴公司使用雞舍
    所耗之電費及電信費，均無從認定系爭土地之實際所有權人
    為莊安宏，更遑論哈巴公司於110年7月16日函覆被告之律師
    函中僅說明「本公司部分廠房雖座落徐國興先生名下土地，
    但確為有權使用」等語，足見哈巴公司亦坦承系爭土地為被
    告所有，而哈巴公司僅具有合法使用權源。
  ⒌另原告提出系爭同意書，為證明莊安宏長期使用系爭土地之
    情，然系爭同意書上清楚載明「另哈巴鷄場需補貼新臺幣50
    萬元正，作為道路使用之土地補償金」，此屬鄰地之土地利
    用關係，係鄰地地主曾前文出借土地供哈巴公司作為公共通
    行之用，又哈巴公司於73年間設立，法人與自然人有不同之
    法律人格，自不應混為一談，是系爭同意書僅能表示哈巴公
    司與地主曾前文間的關係，不能證明莊安宏長期使用系爭土
    地之情事。再者，原告所提出之估價單內容為富祥畜牧場出
    售雞隻與吳載揆，雖請款單上係以莊安宏之帳戶作為收款帳
    戶，並開立受款人為莊安宏之支票，惟此僅可得知富祥畜牧
    場出售雞隻係以莊安宏之帳戶作為收款帳戶，按自然人帳戶
    出借予公司作為收款帳戶使用，乃為一般交易常情，原告以
    交易上使用莊安宏之帳戶為收款帳戶逕行推論莊安宏即為實
    際經營富祥畜牧場，顯然倒果為因，難認有據。
　㈡倘若被告與莊安宏間就系爭土地確有借名登記之合意，則原
    告就借名登記之意思表示合致及目的，理當知之甚詳，由原
    告就借名登記係基於被告自耕農身分與現況上並無農舍興建
    紀錄及雞舍之登記不符，益可認原告主張借名登記法律關係
    ，為難採信，原告之主張顯不可採。並聲明：⒈原告之訴駁
    回；⒉如受不利判決，願供擔保請准宣告免為假執行。　
三、本院為行集中審理協同兩造整理及協議簡化爭點如下（卷一
    第30至31、294至295頁、卷二第173至174、208頁）：
　㈠兩造不爭執事項：
　⒈莊安宏於92年3月24日與曾德才訂立系爭甲契約，以575萬元
    ，購買苗栗縣○○鄉○○○段○○○○○段0000○0000○00○0000地號土
    地，契約第8條約定，標的物權利取得登記名義人由莊安宏
    指定，莊安宏並交付發票人莊安宏、付款人第一商業銀行頭
    份分行（下稱一銀頭份分行），面額各110萬元、160萬元、
    155萬元、50萬元、100萬元之支票共5紙以支付買賣價金。
　⒉莊安宏於96年1月22日與曾德才訂立系爭乙契約，以50萬元，
    購買苗栗縣○○鄉○○○段○○○○○段0000○0000地號土地，契約第8
    條約定，標的物權利取得登記名義人由莊安宏指定，莊安宏
    並交付發票人莊安宏、付款人一銀頭份分行，面額各20萬元
    、30萬元之支票共2紙以支付買賣價金。
　⒊系爭土地均登記為被告所有，473、584 地號土地係於92年10
    月22日以買賣為原因登記為被告所有，582、583地號土地係
    於96年2月12日以買賣為原因登記為被告所有；系爭土地均
    係由曾德才移轉登記給被告。
　⒋苗栗縣頭份地政事務所(下稱頭份地政)重測權利書狀換發通
    知書寄送地址為：苗栗縣○○鄉○○村00鄰○○○○00○0號。
　⒌莊安宏於105年12月9日死亡，其繼承人為原告3人，均未拋棄
    繼承。
　⒍哈巴公司之前身為海富樂公司，海富樂公司73年3月間設立時
    ，莊安宏出資800萬元、被告出資400萬元，莊安宏任董事長
    ，被告為董事，73年2月15日發起人會議並由莊安宏任主席
    ，被告任紀錄；嗣於73年7月間增資並更名為哈巴公司，更
    名時莊安宏、被告持股數與設立時相同；被告至108年6月11
    日前仍為哈巴公司董事；莊尚文現為哈巴公司董事長，原告
    陳銀娥為董事。
　⒎媒體報導記載被告出社會後先到泰國卜蜂飼料廠工作，隨後
    到印尼創業，成為當地最大養雞場，並捐贈1,000萬元給母
    校屏東高中興學。
　⒏被告具有自耕農身分。
　⒐富祥畜牧場登記負責人為被告，廠址在苗栗縣○○鄉○○○段○○○○
    段0000○00地號土地；被告申請畜牧場登記時登記申請書所
    留聯絡地址為哈巴公司登記址，電話、行動電話亦均為該公
    司所有。
　⒑富祥畜牧場申請設立登記，負責人須具1.職業學校以上畜牧
    科或畜牧獸醫科畢業；2.獸醫師或畜牧技師；3.曾接受各級
    政府機關辦理或委辦之畜牧專業訓練1個月以上，得有結業
    證明書；4.具有2年以上畜牧現場工作經驗，經鄉（鎮、市
    區）公所證明其資格等4種資格其中1種方得提出申請。被告
    為中興大學畜牧獸醫學系畢業。
　⒒苗栗縣政府函覆本院畜牧設施非屬農舍，行政院農業委員會
    亦同。
　⒓被告申請富祥畜牧場之畜牧場登記是委託新力環保事務所辦
    理，費用是由莊安宏簽發支票支付給新力環保有限公司。
　⒔曾前文書立系爭同意書，同意將苗栗縣○○鄉○○○段○○○○○段000
    0○00地號土地現有道路加寬50公分，並重新鋪設水泥或柏油
    路面供公共通行永久使用，哈巴鷄場需補貼50萬元，作為道
    路使用之土地補償金，嗣哈巴鷄場應付之補償金分別由莊安
    宏簽發面額各25萬元之支票於96年1月3日、96年1月7日支付
    完畢。
　⒕吳載揆分別於105年3月9日、105年3月14向富祥畜牧場購買肉
    雞各5,000隻、4,000隻，應付貨款各為13萬200元、10萬4,1
    60元，付款方式均由吳載揆開立支票與莊安宏。
　⒖湯貴榮興建雞舍所需費用是由莊安宏以發票日93年6月20日、
    面額24萬7,000元、發票日93年6月20日、面額14萬8,000元
    、發票日93年7月30日、面額43萬3,000元、發票日93年8 月
    20日、面額40萬元之支票支付。
　㈡爭點：
　⒈系爭土地是否莊安宏借名登記於被告名下？
　⒉原告之請求有無理由？
四、法院之判斷　　
　㈠爭點一　
　⒈「借名登記」契約云者，謂當事人約定一方將自己之財產以
    他方名義登記，而仍由自己管理、使用、處分，他方允就該
    財產為出名登記之契約。其成立側重於借名者與出名者間之
    信任關係，在性質上應與委任契約同視。倘其內容不違反強
    制、禁止規定或公序良俗者，固應賦予無名契約之法律上效
    力，並類推適用民法委任之相關規定。惟借名登記契約究屬
    於「非典型契約」之一種，仍須於雙方當事人，就一方將自
    己之財產以他方名義登記，而仍由自己管理、使用、處分，
    他方允就該財產為出名登記，相互為合致之意思表示，其契
    約始克成立（最高100年度台上字第1972號判決意旨參照）
    。又不動產登記當事人名義之法律關係原屬多端，主張借名
    登記者，自應就該借名登記之事實負舉證責任（最高102年
    度台上字第1833號判決意旨參照）。主張有借名委任關係存
    在事實之原告，於被告未自認下，須就此項利己事實證明至
    使法院就其存在達到確信之程度，始可謂已盡其依民事訴訟
    法第277條前段規定之舉證行為責任（最高103年度台上字第
    1637號判決意旨參照）。本件原告主張莊安宏與被告間有借
    名登記之法律關係存在，被告並未自認，則依上開說明，自
    應由原告就此負舉證責任，且應舉證至可使法院就其存在達
    到確信之程度，始足當之。
　⒉系爭土地係由哈巴公司而非莊安宏占有使用
　  被告法定代理人前曾於110年7月8日委任被告訴訟代理人林
    鵬越律師發函哈巴公司，請該公司提出占有被告名下部分不
    動產之合法權利完整文件，逾期將向該管法院主張相關權利
    ，有律師函在卷可稽（卷一第53頁），嗣哈巴公司委任原告
    訴訟代理人林威伯律師函覆內容略以：「本公司部分廠房雖
    座落徐國興先生名下土地，但確為有權使用。」，有該函文
    在卷可按（卷一第57頁）；另原告訴訟代理人於本院111年2
    月24日言詞辯論時自承：另案111年1月27日土地複丈成果圖
    （下稱系爭成果圖）上地上物，我請哈巴公司去問是他們在
    使用，系爭土地現況是哈巴公司占有做雞舍使用等語（卷一
    第292頁），且另案於110年12月2日至現場履勘並委託頭份
    地政繪製之系爭成果圖上之地上物均為哈巴公司所有，並經
    兩造同意列為不爭執事項（卷一第291至292頁），由上開函
    覆內容、原告訴訟代理人之陳述與不爭執事項可知，於本件
    訴訟前及本件訴訟前階段，原告與哈巴公司均認系爭土地上
    之地上物即畜牧設施為哈巴公司所有，並由哈巴公司占有使
    用，該等書面或言詞陳述之憑信性甚高，應可採信，且原告
    係經本院闡明系爭土地上之地上物為哈巴公司所有，故系爭
    土地係由哈巴公司使用，此與借名登記契約之類型特徵不符
    後，方具狀聲請更正前開不爭執事項（卷二第99至100、117
    頁），另原告訴訟代理人經本院質疑若系爭土地之地上物為
    莊安宏所有，另案為何帶看莊安宏之廠房時，未能提出合理
    說明（卷二第172頁）。再者，原告自承系爭土地上之畜牧
    設施興建完畢後，提出登記申請時所留聯絡地址「苗栗縣○○
    鄉○○村○○○○00○0號」與電話「000-000000」、「0000000000
    」均為哈巴公司之地址、電話，有畜牧場登記證書申請書、
    代理申辦畜牧場登記委託書、畜牧場登記申請書、畜牧場經
    營計畫書及原告民事言詞辯論狀、中華電信股份有限公司繳
    費結果通知、原告民事言詞辯論三狀等在卷為憑（卷一第44
    3、449至450、454、481、501至502頁、卷二第17頁），足
    認富祥畜牧場及該等畜牧設施，應均係哈巴公司所有，此與
    前開原告書面、言詞陳述之內容相符。復依原告所提估價單
    ，售予吳載揆之雞隻係使用富祥畜牧場之估價單（卷二第89
    頁），系爭同意書則載明應補貼曾前文費用者為「哈巴鷄場
    」（卷二第81頁），顯然該等買賣、使用土地支付補償費等
    法律關係之主體應為富祥畜牧場、哈巴公司而非莊安宏個人
    。又縱依廖順和、曾德才、湯貴榮、邱庭龍等證述內容（卷
    一第284至290、408至410頁），可證系爭土地係由莊安宏出
    資購買，系爭土地上之地上物畜牧設施是由莊安宏出資興建
    ，另依兩造不爭執事項⒓被告申請富祥畜牧場之費用是由莊
    安宏簽發支票支付，依兩造不爭執事項⒔哈巴鷄場應補貼曾
    前文將苗栗縣○○鄉○○○段○○○○○段0000○00地號土地現有道路
    加寬50公分之費用50萬元是由莊安宏簽發支票支付，依兩造
    不爭執事項⒕吳載揆向富祥畜牧場購買肉雞應付之買賣價金
    係由吳載揆開立支票與莊安宏，惟公司負責人提供其私人所
    有帳戶供公司使用，並以其個人名義為公司進行相關業務，
    所在多有，並非罕見，且富祥畜牧場申請文件上所留均為哈
    巴公司之地址、電話，系爭同意書係上載明應由「哈巴鷄場
    」補貼曾前文，吳載揆購買雞隻係使用富祥畜牧場之估價單
    ，均業如前述，故前揭證據僅得證明資金係以莊安宏之名義
    支付或係流向莊安宏之帳戶，尚無從據以認定系爭土地是由
    莊安宏管理、使用。故綜上分析，系爭土地現況是由哈巴公
    司占有使用，堪可認定，此與借名登記法律關係須由出名人
    自行管理、使用財產之類型特徵顯然並不相符。
　⒊朱義雄證述莊安宏與被告間就系爭土地有借名登記關係存在
    並非可採
　  朱義雄雖證稱：買土地的錢是莊安宏的錢買的，不是哈巴公
    司的錢，因為他是公司的最大股東，所以錢是他付的，系爭
    土地登記給被告是因為當初規定畜牧場要自耕農才能申請，
    因為申請畜牧登記，我們三個在一起談，徐國興同意，我們
    才會請他借名登記，當初有講好是借名登記，我們三個人一
    起談現在公司的進度，經營的狀況，所以是在公司的辦公室
    談的云云（卷一第413至414頁），原告並陳報依購買系爭土
    地當時有效之農發條例第18條第1項、農業用地興建農舍辦
    法第3條第1項規定，須為農民方得興建農舍（卷一第474至4
    75頁），惟依兩造不爭執事項⒒苗栗縣政府函覆本院畜牧設
    施非屬農舍，行政院農業委員會亦同，故搭建系爭土地上之
    畜牧設施等地上物，並不需要具有自耕農身分，又依兩造不
    爭執事項⒑富祥畜牧場申請設立登記，負責人須具1.職業學
    校以上畜牧科或畜牧獸醫科畢業；2.獸醫師或畜牧技師；3.
    曾接受各級政府機關辦理或委辦之畜牧專業訓練1個月以上
    ，得有結業證明書；4.具有2年以上畜牧現場工作經驗，經
    鄉（鎮、市區）公所證明其資格等4種資格其中1種方得提出
    申請。被告為中興大學畜牧獸醫學系畢業。而依原告訴訟代
    理人所述莊安宏、朱義雄都有養雞2年以上的畜牧場工作經
    驗，且有經過公所證明資格（卷二第170頁），亦符合畜牧
    場負責人之資格，故顯無必要借用被告名義辦理畜牧場登記
    （原告訴訟代理人雖稱承辦人表示負責人必須設籍在畜牧場
    廠址所在地同一縣市，被告戶籍在苗栗，莊安宏戶籍在楊梅
    要遷過來不方便云云，見卷二第170頁，然負責人必須設籍
    在畜牧場廠址所在地同一縣市，原告並未指明法規依據為何
    ，且辦理戶籍遷移並無困難，故原告上開陳述內容顯然亦非
    可採），朱義雄之證詞與客觀事實已有不符。另公司與公司
    負責人法律上係屬不同之法律人格，若非一人公司，經濟利
    益之歸屬上亦顯有不同，公司負責人縱使持有公司多數股份
    ，因公司仍有其他股東，以公司名義取得之經濟利益仍須與
    其他股東分享，本件若係莊安宏以其私人資金、名義投資購
    地建屋經營養雞場，欲將屋地借名登記在被告名下，顯與莊
    安宏擔任負責人之哈巴公司無關，僅須由莊安宏與被告私下
    洽談達成合意即可，何須由哈巴公司董事長莊安宏、董事被
    告與董事朱義雄3人在哈巴公司辦公室討論哈巴公司進度、
    經營狀況時一同商討，且朱義雄證稱「因為他是公司的最大
    股東，所以錢是他付的」云云，亦顯然不合邏輯，依其證述
    內容反顯示購地建屋應係哈巴公司之經營事項，故朱義雄證
    述莊安宏與被告間就系爭土地有借名登記關係存在云云，顯
    非可採。
　㈡爭點二
　　綜上分析，系爭土地係由哈巴公司管理、使用，且朱義雄證
    述莊安宏與被告間就系爭土地有借名登記關係存在並非可採
    ，原告顯未能舉證被告與莊安宏間就系爭土地有借名登記之
    法律關係存在，則其等依民法第828條第2項規定準用同法第
    821條及同法第541條、第767條、第179條等規定，請求被告
    將系爭土地移轉登記予原告公同共有，為無理由，應予駁回
    。原告之訴既經駁回，其假執行之聲請即失所依附，應併予
    駁回。
五、本件事證已明，兩造其餘攻防方法與所舉證據，核與判決結
    果無影響，爰不另贅述，附此敘明。
六、訴訟費用負擔之依據：民事訴訟法第78條。　
中　　華　　民　　國　　111 　年　　12　　月　　16　　日
                  民事第二庭  法　官　王筆毅
以上正本係照原本作成。
如不服本判決，應於送達後20日內，向本院提出上訴狀並表明上
訴理由，如於本判決宣示後送達前提起上訴者，應於判決送達後
20日內補提上訴理由書（須附繕本）。如委任律師提起上訴者，
應一併繳納上訴審裁判費。
中　　華　　民　　國　　111 　年　　12　　月　　16　　日
                              書記官　劉家蕙